臺灣臺北地方法院簡易民事判決
111年度北簡字第3256號
原      告  泉世界有限公司

法定代理人  游杰霖
訴訟代理人  潘彥霖
            蔡丞洋

被      告  合縱國際行銷有限公司

法定代理人  彭金源
上列當事人間請求清償債務事件，本院於民國111年4月26日言詞
辯論終結，判決如下︰
    主      文
原告之訴駁回。
訴訟費用新臺幣壹仟壹佰壹拾元由原告負擔。
    事實及理由
一、本件兩造合意以本院為第一審管轄法院，有租賃合約書（下
    稱系爭租約）第11條附卷可參（見本院卷第13頁），依民事
    訴訟法第24條規定，本院自有管轄權。
二、原告主張：被告於民國109年11月19日與原告簽訂咖啡機租
    賃合約即系爭租約，被告於110年6月3日與原告解除系爭租
    約，依約需賠償押金新臺幣（下同）20,000元，及購買第5
    、6個月經典咖啡豆合計240磅，總計84,000元，從解約日起
    原告多次催請付款，被告均藉故拖延不予置理，爰依民法第
    250條規定，請求被告給付20,000元，及依民法第367條規定
    ，請求被告給付84,000元，總計104,000元等語。並聲明：
    被告應給付原告104,000元，及自110年11月30日起至清償日
    止，按年息5%計算之利息。
三、被告則以：因疫情在三級警戒中，餐飲業無法經營，所以與
    原告商議後同意每月以5,000元做為機器租金，成立新合約
    ，咖啡豆以實際購買數量計價，並無綁定每月咖啡豆定額，
    確實也付了租金，表示舊合約即系爭租約已不存在，以新合
    約換掉系爭租約，當然就沒有違約金問題；被告經營之OVER
    THERE餐廳因疫情關係已結束營業，被告也歸還所租用之咖
    啡機，原告搬回機器後硬是要求如系爭租約繼續購買咖啡豆
    ，沒有餐廳沒有咖啡機，原告以訴訟方式要求被告吞下咖啡
    豆，既不合理又感無奈；材料費用被告也全數付清，原告沒
    有任何損失，只是少了1個客戶，碰到疫情大家都不樂見，
    論情、論理及論法，原告都不該如此對待一家因三級警戒影
    響而被迫無法經營之餐廳等語，做為答辯。
四、得心證之理由：
　㈠兩造於109年11月19日簽立系爭租約，由被告向原告承租WMF 
    2000S咖啡機乙台（下稱系爭咖啡機），合約期間自109年12
    月1日至111年10月31日止，嗣兩造於110年6月3日解除系爭
    租約，被告已歸還系爭咖啡機予原告等情，有系爭租約在卷
    可稽（見本院卷第13頁），並為兩造所不爭執（見本院卷第
    87頁），可信為真正。
　㈡按契約經解除者，溯及訂約時失其效力，與自始未訂契約同
    （最高法院110年度台上字第1313號、109年度台上字第805
    號判決意旨參照）。契約經合意解除後，溯及失其效力，雙
    方免其履行義務，即不生違約之問題，除別有約定外，當事
    人一方自不得再依契約原約定請求他方當事人支付違約金（
    最高法院107年度台上字第2083號判決意旨參照）。次按民
    事訴訟採不干涉主義，法院不得就當事人未聲明之事項為判
    決，民事訴訟法第388條定有明文；法院審理具體個案範圍
    之訴之聲明及訴訟標的，除別有規定外，應由當事人主導、
    決定之，法院不得逾越當事人所特定之訴之聲明及訴訟標的
    範圍而為裁判，此為民事訴訟採處分權主義之當然解釋（最
    高法院109年度台上字第1361號、台抗字第267號裁定、108
    年度台上字第1062號、107年度台上字第1832號判決意旨參
    照）。
　㈢原告主張兩造於109年11月19日簽訂系爭租約，而兩造已於11
    0年6月3日解除系爭租約，依約被告需賠償押金20,000元，
    及原告購買第5、6個月經典咖啡豆合計240磅，總計84,000
    元，爰依民法第250條規定，請求被告給付20,000元，及依
    民法第367條規定，請求被告給付84,000元，總計104,000元
    等語（見本院卷第11頁、第86頁至第87頁），惟為被告否認
    ，並以前揭情詞置辯（見本院卷第77頁）。按當事人得約定
    債務人於債務不履行時，應支付違約金；違約金，除當事人
    另有訂定外，視為因不履行而生損害之賠償總額。其約定如
    債務人不於適當時期或不依適當方法履行債務時，即須支付
    違約金者，債權人除得請求履行債務外，違約金視為因不於
    適當時期或不依適當方法履行債務所生損害之賠償總額。買
    受人對於出賣人，有交付約定價金及受領標的物之義務。民
    法第250條、第367條分別定有明文。經查，系爭租約業經兩
    造於110年6月3日解除後，已溯及失其效力，雙方自免其履
    行義務，即不生違約之問題，依前揭說明，原告應不得再依
    系爭租約原約定請求被告給付違約金20,000元及經典咖啡豆
    240磅84,000元，且更勿論原告亦自承前揭之經典咖啡豆240
    磅，原告尚未交付被告等語（見本院卷第87頁）。準此，原
    告起訴主張依民法第250條、第367條規定，請求被告給付10
    4,000元云云，依聲明拘束性原則，於法即有未合，核屬無
    據，不應准許。
五、綜上所述，原告請求被告應給付104,000元，及自110年11月
    30日起至清償日止，按年息5%計算之利息，為無理由，應予
    駁回。
六、本件事證已臻明確，兩造其餘攻擊防禦及證據方法，於本判
    決結果不生影響，爰不一一論述，附此說明。
七、訴訟費用負擔之依據：民事訴訟法第78條。本件訴訟費用額
    ，依後附計算書確定如主文所示金額。
中　　華　　民　　國　　111 　年　　5 　　月　　24　　日
                  臺北簡易庭    法  官  詹慶堂
計算書：
項　　　　目             金　額（新臺幣）　　備    註
第一審裁判費   　 　　   1,110元
合　　　　計　　　       1,110元
上列正本係照原本作成。
如不服本判決，應於判決送達後20日內向本院提出上訴狀（須按
他造當事人之人數附繕本）。如委任律師提起上訴者，應一併繳
納上訴審裁判費。
中　　華　　民　　國　　111 　年　　5 　　月　　24　　日
                                書記官  馬正道